【裁判字號】    97,上訴,423
【裁判日期】    970724
【裁判案由】    強盜等
【裁判全文】
臺灣高等法院臺南分院刑事判決         97年度上訴字第423號
上  訴  人
即  被  告  戊○○
                    (現於臺灣東成技能訓練所寄押於臺南分
指定辯護人  本院公設辯護人  丁○○
上列上訴人因強盜等案件，不服臺灣臺南地方法院96年度訴字第
980號中華民國97年1月4日第一審判決（起訴案號：臺灣臺南地
方法院檢察署96年度偵字第3823號），提起上訴，本院判決如下
：
    主  文
上訴駁回。
    事  實
一、戊○○曾於民國 (下同)88 年間，因販賣毒品及偽造文書案
    件，經臺灣高等法院高雄分院以87年度上訴字第1471號分別
    判處有期徒刑5年2月、6月，並定應執行刑為有期徒刑5年6
    月確定，復於92年間，因傷害及詐欺案件，經臺灣高雄地方
    法院以90年度易緝字第149號分別判處有期徒刑3月、1年確
    定，上開案件嗣經臺灣高雄地方法院以93年度聲字第2064號
    裁定應執行有期徒刑6年8月確定，於94年8月28日因縮短刑
    期假釋出監付保護管束，目前仍在假釋期間中（期滿日為97
    年1月4日，不構成累犯）。
二、戊○○與甲○○因共同經營釣蝦場，積欠甲○○債務新台幣
    （以下同）四十萬元未償還，經甲○○催討，於96年2月10
    日簽發面額各二萬元之本票十張及以其所有之zi－5119號中
    華三菱200cc自小客車讓渡給甲○○抵償 (償還期為一年，
    故本票及讓渡書之日期均記載為97年2月13日)。戊○○因心
    有未甘，乃於96年2月13日晚上7時許，借故以電話邀約甲○○、丙○○及乙○○，至臺南市○○區○○街2段263巷31號
    商談小客車讓渡事宜，惟戊○○竟夥同6、7名姓名、年籍不
    詳之成年男子，共同基於傷害之犯意聯絡，要求甲○○須將
    戊○○所開立之本票、金錢借貸契約及車輛讓渡書交出，甲○○不從，戊○○遂持梅花扳手，其他人則持椅子、保溫瓶
    、酒瓶、梅花扳手或徒手共同毆打甲○○及丙○○，造成甲○○受有頭部外傷、胸部、背部、雙上臂、左臉挫傷、第四
    、五腰椎骨折之傷害，丙○○則受有頭部外傷併左臉血腫及
    頭皮撕裂傷、胸部及背部挫傷之傷害。
三、戊○○等人於傷害甲○○等人之後，並拿出其所有之西瓜刀
    3支讓甲○○及丙○○握刀柄，自行破壞屋內家具設備，並
    強灌甲○○、丙○○烈酒，以製造甲○○及丙○○酒後鬧事
    之情形，復基於共同意圖為自己不法所有之強盜犯意，攜帶
    其所有可為兇器之梅花扳手2支作為脅迫之工具，同時要求
    甲○○、丙○○及乙○○將身上之財物交出，否則不得離開
    現場，致使甲○○、丙○○及乙○○均處於不能抗拒之狀態
    ，而分別將身上之現金四百元 (甲○○)、七百元（丙○○)
    及二千元 (乙○○)交予戊○○，得手後，上開6、7名姓名
    、年籍不詳之成年男子先行離去，戊○○即以電話報警製造
    甲○○及丙○○酒後鬧事之假象，而丙○○亦趁機撥打電話
    予黃國峰報警處理，經警到場後查扣梅花扳手二支及西瓜刀
    三支（含西瓜刀封套三個）。
四、案經甲○○、丙○○及乙○○訴由臺南市警察局第三分局報
    請臺灣臺南地方法院檢察署檢察官偵查起訴。
    理  由
甲、程序部分：
    被告以外之人於審判外之言詞或書面陳述，除法律有規定者
    外，不得作為證據。刑事訴訟法第159條第1項定有明文。證
    人甲○○、丙○○、乙○○等於警訊所為之證述，被告及辯
    護人雖於本院準備程序時，主張上開警訊中之證述屬審判外
    之言詞陳述，不同意列為證據，且無刑事訴訟法第159條之2
    情事，自無證據能力，不得為本案證據。但按被告以外之人
    於審判外之陳述，雖不符合同法第159條之1至第159條之4之
    規定，但經當事人於審判程式同意作為證據，法院審酌該言
    詞陳述或書面陳述作成時之情況，認為適當者，亦得為證據
    ，刑事訴訟法第159條之5第1項定有明文。經查，本判決下
    列所引用之各該被告以外之人於審判外之陳述，雖屬傳聞證
    據，然證人甲○○、丙○○、乙○○於警訊中之陳述均出於
    自由意思為之，且陳述之時點較接近於事實發生之時點，陳
    述之內容係其等親自見聞之事，亦無不法取供之情形，是以
    其等於警訊陳述當時之客觀情況具有較可信之特別情況，復
    為證明本件犯罪事實存否所必要，應認為有證據能力。況被
    告及辯護人於原審準備程序期日中均表示同意下列被告以外
    之人所為之陳述（詳原審卷第25頁），本院審酌上開證據資
    料製作時之情況，並無顯有不可信及違法不當之瑕疵，亦認
    為以之作為證據應屬適當，故揆諸前開規定，前揭證據資料
    均應例外認定有證據能力，合先說明。
乙、實體部分：
    一、訊據上訴人即被告戊○○矢口否認有上開犯行，辯稱：
        伊與甲○○間之債務糾紛，早已於96年2月10簽發本票
        及讓渡書時解決，伊並未再以電話邀約甲○○、丙○○
        及乙○○到台南市○○區○○街2段263巷31號伊租住處
        ，且當只有伊一人在場打傷甲○○及丙○○，並無夥同
        6、7名姓名、年籍不詳之成年男子在場，亦無以暴力強
        盜甲○○、丙○○及乙○○等身上所攜帶之現金等語。
    二、惟查被告確於96年2月13日下午，以電話邀約甲○○到
        其住處解決車子問題，業據甲○○於警訊、偵查及原審
        審理時指訴明確 (詳警卷第3頁、偵查卷第15頁、原審
        卷第50頁)，且被告於偵查中己坦承：「96年2月13日下
        午2、3時，我有打電話甲○○，也有打電話給丙○○，
        用我的0000000000號打的，我是問他車子什麼時候要過
        戶，後來5、6點時我又打一通，他們是6、7點才過來」
        、「我約他們時他們沒有來，但是6、7點的時候，是他
        們自己過來」 (詳偵查卷第6頁)，並有通聯紀錄附卷可
        按 (附於偵查卷第35頁)，是被告所辯：伊並未再以電
        話邀約甲○○、丙○○及乙○○到台南市○○區○○街
        2段263巷31號伊租住處，係甲○○自行到伊家尋釁一節
        ，自不足取。
   三、關於傷害部分，被告雖不否認，惟辯稱：係伊一人所為
       ，並無夥同6、7人共同毆打甲○○、丙○○云云，惟甲○○、丙○○及乙○○自警訊、偵查及原審審理時均一
       致指訴遭被告及6、7名不詳姓名之人圍毆 (丁詳警卷第3
       頁至第8頁、偵查卷第14頁、第15頁、原審卷第51頁、第
       59頁、第65頁，詳如後述)，且甲○○受有頭部外傷、胸
       部、背部、雙上臂、左臉挫傷、第四、五腰椎骨折之傷
       害，丙○○則受有頭部外傷併左臉血腫及頭皮撕裂傷、
       胸部及背部挫傷之傷害，有郭綜合醫院診斷證明書附卷
       可參（附於警卷第16頁至第19頁），如僅由被告一人為
       之，如何造成上開2人如此多之傷害，足證被告與在場之
       人，確係基於共同傷害之犯意聯絡，而為傷害行為之分
       擔，甚為明確。從而被告辯稱：甲○○及丙○○所受之
       傷害係其一個人所為，不僅與經驗法則有違，復與證人
       互核一致之證詞迥異，亦難採信。
   四、關於強盜部分：被告雖亦矢口否認有何強盜之行為，辯
       稱：「我沒有強盜行為，是甲○○、丙○○帶三支刀來
       砍我」等語，惟查：
        (一)甲○○於警訊時指稱：「96年2月13日下午6時許，
            戊○○約我到他家解決車子問題，於是我與妻子乙○○及員工丙○○3人同往，一進門就被他 (指被
            告戊○○)和屋內6、7名男子將控制，戊○○便向
            我提起如何解決我們車子及債務問題，又用言詞脅
            迫我今天要將開給我的本票、金錢借貸契約、車輛
            讓渡書交出來，不然就不用走這房間，我不答應，
            戊○○先出手毆打丙○○，其餘6、7名男子也一起
            加入毆打丙○○，隨後他們就一起打我、丙○○和
            ，我妻子乙○○前後約一小時，其中戊○○自外面
            拿3把用白布包著的刀子出來，將刀柄握把叫我用
            右手握一下，再用酒灌我和丙○○後，便自己拿刀
            子將屋內電氣用品、傢俱和窗戶破壞，故意要製造
            我們酒後鬧事」、「他們用拳打、腳踢及將我的頭
            去撞牆，並控制我們的行動，將我黑色背包內的四
            百元全部拿走」 (詳警卷第3頁、第4頁)，偵查中
            具結後證稱：「我們一過去，他們就把門關起來…
            …不讓我們出去，裡面有一群人……進去後說沒兩
            句話就有人拍桌子開始打人，最先打丙○○……接
            著我也被打，他們打完後，要我把本票、讓渡書等
            東西都要還給他……我被迫把身上四百元拿給他」
            、「戊○○去外面拿3支西瓜刀進來，把刀柄給我
            和丙○○按指紋並灌我們兩人酒，要製造我們二人
            去酗酒鬧事的情形」 (詳偵查卷第14頁、第15頁)
            ，於原審詰問時，復為相同之證述 (詳原審卷第50
            頁至第55頁)。
        (二)丙○○於警訊時供稱：「我們到場即被戊○○和其
            朋友7人控制行動，隨後就辱罵我們，並夥同現場7
            人圍毆我們，現場混亂但有見戊○○持不明武器打
            我頭部、全身，同一時間戊○○與其朋友就瘋狂圍
            毆我和甲○○，並拉我和甲○○撞牆，掌摑乙○○
            」、「當我頭部滿臉是血，全身是傷，甲○○也是
            全身傷」、「被傷害後戊○○強灌我和甲○○烈酒
            ，同時拿出3支各一尺長的刀子，要我和甲○○握
            刀柄留下指紋，告訴我們酒醉持刀侵入民宅鬧事，
            並自行破壞現場家具設備……脅迫我們3人交出身
            上財物」、「我被脅迫只好去握刀柄留下指紋，並
            交出七百元給戊○○」 (詳警卷第6頁)，偵查中具
            結後證稱：「我們一進去他們就把門關起來……裡
            面有7、8人，一進去就罵甲○○，我就回嗆，他們
            就開始打我，後來也打甲○○，後來戊○○給我們
            二人灌酒，再拿刀子出來按我們的指紋，戊○○叫
            我把身上的錢拿出來，我就交出身上的七、八百元
            」 (詳偵查卷第15頁)，於原審詰問時，復為相同
            之證述 (詳原審卷第57頁至第63頁)。
        (三)乙○○於警訊供稱：「我及我先生甲○○及朋友丙○○3人進入戊○○住處後，即被戊○○及7名不詳
            姓名男子控制行動，戊○○拿酒瓶及梅花板手打我
            先生甲○○及丙○○受傷流血，再強行灌甲○○及
            丙○○飲酒，灌完後又毆打，並表示要指控甲○○
            及丙○○藉酒鬧事恐嚇……然後戊○○即叫我把身
            上的錢拿出來，我害怕所以把身上現金二千元拿出
            來，隨即被戊○○強行拿走，……然後戊○○從房
            間拿出3把西瓜刀，嚇令甲○○及丙○○在刀把上
            握住……然後戊○○就拿起現場其中一把西瓜刀及
            二支梅花板手到房間外砸壞窗戶，再至房內砸壞桌
            椅、電視及房內設備，然後告訴我們他現在要報案
            ，要讓我們死得很難看」、「我先生甲○○與戊○○曾共同出資經營釣蝦場，我們出資四十萬元，但
            戊○○拿錢後未經營釣蝦場，我們向他催討四十萬
            元，他才開具10張面額各二萬元的本票，表示每月
            還二萬元，另外把以其所有之zi－5119號中華三菱
            200cc自小客車讓渡給我先生甲○○抵債二十萬元
            」 (詳警卷第7頁、第8頁)，偵查中具結後證稱：
            「戊○○拿刀叫我把錢拿出來，我就拿了二千元出
            來給他」、「我要求上廁所，戊○○不讓我去，所
            以便在房間內的垃圾筒內」 (詳偵查卷第16頁)，
            於原審詰問時復為相同之證述 (詳原審卷第65頁至
            第6頁)。
        (四)綜觀甲○○、丙○○及乙○○之供述，非但3人所
            述情節均相同，且自警訊至原審之供述均一致不變
            ，顯非事後串飾，應可採信。而依證人上開證詞，
            足證被告顯然係以優勢人數控制證人甲○○、丙○○，並使渠等貼向牆壁後，再持梅花扳手脅迫證人
            甲○○、丙○○及乙○○各別將身上之四百元、七
            百元、二千元財物交出，依當時之情形客觀判斷，
            確實已足使證人甲○○、丙○○及乙○○處於不能
            抗拒之狀態，因而給付上開財物予被告戊○○，被
            告確有結夥三人以上在場，並以強暴行為至使不能
            抗拒之客觀狀態，主觀上確有意圖為自己不法所有
            之強盜犯意，彰彰甚明。
        (五)至被告雖辯稱：伊僅一人在場，且本案為伊報警，
            警察到現場時，亦僅伊一人在場，絕無夥6、7名成
            年男子，且西瓜刀非伊所有，應係甲○○等帶來云
            云。經查：
            (I)據丙○○於警訊時供稱：其被毆打，躺在地上
                ，趁被告等不注意時，打電話請黃國峰幫忙報
                案 (詳偵查卷第15頁、原審卷第61頁)，核與
                黃國峰證稱：「96年2月13日晚上，我在全霖
                汽車修理廠內修車，接到丙○○打手機給我，
                要我代為報案，我知道當時甲○○等在戊○○
                城西街2段263巷31號住處，談論債務」、「丙○○以0000000000號手機打我的0000000000號
                手機」 (詳警卷第10頁)，於偵查及本院審理
                時亦結證證稱：丙○○確有以電話請其代為報
                案 (詳偵查卷第16頁、本院97年6月3日筆錄)
                ，並有通聯紀錄及臺南市警察局第三分局土城
                派出所受理各類案件紀錄表附卷可查 (附於偵
                查卷第59頁、原審卷第92頁)，故本案除被告
                曾經報案外，被害人丙○○亦曾請黃國峰代為
                報案，應可認定。又本案甲○○等到達被告住
                處之時間為96年2月13日晚上7時許，除經甲○○、丙○○及乙○○供明外，被告亦坦承無誤
                ( 詳警卷第1頁背面)，惟被告竟於同日晚上7
                時55分50秒始向臺南市警察局指揮中心報案，
                有臺南市警察局97年5月28日南市警勤字第097
                50150370號函附卷可查，顯見係甲○○、丙○○及乙○○被毆後，再行報案，參諸甲○○、
                丙○○及乙○○等一致供稱：被告於毆打甲○○、丙○○後，又對其2人灌酒，再拿刀子出
                來按我們的指紋，並砸壞桌椅、電視及房內設
                備，要製造甲○○等酗酒鬧事的情形，己如前
                述，被告既已毆傷甲○○等人並控制之行動，
                是其雖曾報警處理，尚難為其有利之證明。
            (II)前往現場處理之警員即證人張順德於原審結證
                證稱：「我到現場以後，我的車子快到被告家
                裡的時候，甲○○慢慢走過來，我停車打開門
                ，被告從那個門也是用走的，兩手各拿梅花扳
                手，我打開車門，甲○○說警察救我，我問被
                告說你手持梅花扳手做什麼，被告也很配合就
                交出來」（詳原審卷第70頁），足證於警方到
                達前，被告確係持梅花扳手2支作為脅迫證人
                之工具，應無疑義，而徵諸證人張順德亦證稱
                ：「西瓜刀在被告屋外就有1支，屋內裡面也
                有1支，乙○○跟我講說有3把，我說屋子是被
                告的，是否可以配  合翻一下，被告有配合翻
                開沙發就又發現另外一支西瓜刀」、「被告在
                警局上廁所後，回到坐位時不時摸他的褲管，
                我懷疑他藏有刀械，一拉開褲管鞋管藏有個西
                瓜刀封套，照片是在警局拍的」（詳原審卷第
                70頁、第71頁），而據警卷第26頁照片顯示，
                該3個西瓜刀封套確藏在被告鞋管無誤，核與
                丙○○於警訊中所證述：「戊○○同時拿出3
                支刀，要我和甲○○握刀柄，要我和甲○○在
                刀柄留下指紋」之情節吻合，復有現場照片及
                扣押物品清單1紙附卷足佐 (附於警卷第20 頁
                至第27頁)，再若係甲○○、丙○○及乙○○
                等持上開3支西瓜刀與被告1人毆打，衡情被告
                不可能只造成右手腕紅腫，全身各處均未受傷
                (被告於警訊自陳詳警卷第2頁)，而甲○○、
                丙○○卻全身傷痕累累，益證當時西瓜刀3 支
                確係由被告攜帶至現場，並非如被告所稱係甲○○等所攜帶，從而甲○○、丙○○及乙○○
                等所述，被告等有6、7名共同圍毆，嗣欲將該
                西瓜刀3支交由丙○○及甲○○留下指紋，用
                以製造行為當時係甲○○等人鬧事之假象，應
                非虛構，復有刑案現場照片及查獲照片16張附
                卷可參。
        (六)綜上各情相互勾稽，被告所辯，顯係卸責之詞，不
            值採信，而證人甲○○、丙○○及乙○○等上開證
            述之詞，核與事實較為吻合而屬可信，本案事證明
            確，被告之上開犯行，均洵堪認定，應依法論科。
    五、按刑法第321條第1項第3款規定所謂之兇器，其種類並
        無限制，凡客觀上足對人之生命、身體、安全構成威脅
        ，具有危險性之兇器均屬之，且祇須為犯行時攜帶此種
        具有危險性之兇器為已足，並不以攜帶之初有行兇之意
        圖為必要，有最高法院79年度臺上字第5253號判例意旨
        可資參照。被告確有攜帶西瓜刀3支用以製造證人鬧事
        之假象，並以梅花扳手2支脅迫證人乙節，業經前開證
        人證述無訛，且徵諸西瓜刀乃係鐵製、銳利之物品，梅
        花扳手質地亦屬堅硬，依一般社會生活經驗，該西瓜刀
        及梅花扳手顯然均得以攻擊人身，對人之生命、身體、
        安全足以構成威脅，自屬刑法第321條第1項第3款所稱
        之兇器無訛。另按刑法上所謂結夥三人以上係指有共同
        犯罪之故意，結為一夥，共同至現場實施犯罪而言，均
        無礙其共同正犯之成立，應計入結夥之內。被告戊○○
        夥同6、7名姓名、年籍不詳之成年男子，共同傷害甲○○、丙○○並以強暴、脅迫強取甲○○、丙○○及乙○○等身上現金，核其所為，係犯刑法第277條第1項之傷
        害罪及強盜罪而有刑法第321條第1項第3款、第4款之情
        形，構成刑法第330條第1項之加重強盜罪，被告就上揭
        傷害及加重強盜犯行，與姓名、年籍不詳之成年男子間
        ，有犯意聯絡及行為分擔，均為共同正犯。又被告上開
        傷害行為及加重強盜行為，係以一傷害行為觸犯3個傷
        害罪及一行為觸犯3個加重強盜罪，分別為想像競合犯
        ，應各依刑法第55條之規定論以一罪，分別從一重之傷
        害罪及從一重之加重強盜罪處斷。所犯傷害罪與強盜罪
        犯意各別，應分論併罰。扣案梅花扳手2支，為被告所
        有供犯罪所用之物，業據被告供明在卷，有扣押物品清
        單附卷可佐，爰依刑法第38條第1項第2款之規定，宣告
        沒收。至西瓜刀3支（含封套三個）固為被告所攜帶，
        然係被告為以假造證人甲○○及丙○○酒後鬧事以誣陷
        證人所使用之工具，並非本案供強盜取財所使用之脅迫
        工具，故該西瓜刀3支（含封套三個）既非犯強盜罪所
        用，爰不另行宣告沒收，附此敘明
    六、原審審理結果，認被告所犯傷害及加重強盜罪證明確，
        適用刑法第28條、第277條第1項、第330條第1項、第55
        條、第51條第5款、第38條第1項第2款，中華民國九十
        六年罪犯減刑條例第2條第1項第3款、第7條第1項，並
        審酌被告正值青壯之年，本應憑自己之力經營謀生，僅
        因一時貪念，即為本件犯行，任意侵害他人財產安全，
        嚴重危害社會治安，對於證人之身、心造成極大之傷害
        ，且證人甲○○所受頭部外傷、胸部、背部、雙上臂、
        左臉挫傷、第四、五腰椎骨折之傷害，證人丙○○受有
        頭部外傷併左臉血腫及頭皮撕裂傷、胸部及背部挫傷之
        傷害，均屬非輕，有郭綜合醫院診斷證明書附卷可參，
        被告復矢口否認犯行，犯後態度不佳等一切情狀，分別
        量處傷害部分處有期徒刑壹年陸月，減為有期徒刑玖月
        。加重強盜罪有期徒刑捌年。又以被告為上開傷害行為
        後，中華民國九十六年罪犯減刑條例於96年6月15日通
        過，於96年7月16日施行，被告所犯刑法第277條第1項
        傷害罪，其犯罪時間在96年4月24日以前，合於減刑條
        件，故依法減刑二分之一，並定應執行之刑為有期徒刑
        捌年捌月，扣案之梅花扳手貳支依法宣告沒收。認事用
        法俱無不合，量刑亦稱妥適，被告上訴意旨，否認犯罪
        ，指摘原判決不當，並無可取，為無理由，應予駁回。
丙、據上論斷，應依刑事訴訟法第368條，判決如主文。
本案經檢察官江守權到庭執行職務。
中    華    民    國    97    年    7     月    24    日
                  刑事第五庭  審判長法  官  楊明章
                                    法  官  楊子莊
                                    法  官  戴勝利
以上正本證明與原本無異。
加重強盜部分如不服本判決，應於收受本判決後十日內向本院提
出上訴書狀。其未敘述上訴理由者並得於提起上訴後十日內向本
院補提理由書狀（均須按他造當事人之人數附繕本）「切勿逕送
上級法院」。
傷害部分不得上訴。
                                    書記官  陳淑貞
中    華    民    國    97    年    7     月    24    日
附錄：本判決論罪科刑法條：
刑法第277條：傷害人之身體或健康者，處3年以下有期徒刑、拘
             役或1千元以下罰金。
             犯前項之罪因而致人於死者，處無期徒刑或7年以
             上有期徒刑；致重傷者，處3年以上10年以下有期
             徒刑。
刑法第330條：犯強盜罪而有第321條第1項各款情形之一者，處7
             年以上有期徒刑。
             前項之未遂犯罰之。


司法院資訊處製作；財團法人民間司法改革基金會備份。
